【裁判字號】    89,上訴,292
【裁判日期】    890530
【裁判案由】    違反槍砲彈藥刀械管制條例
【裁判全文】
臺灣高等法院台中分院刑事判決                   八十九年度上訴字第二九二號
    上  訴  人
    即  被  告 乙○○
            （原名林寶龍）
    選任辯護人 朱浩萍
右上訴人因違反槍砲彈藥刀械管制條例案件，不服台灣彰化地方法院八十八年度訴字
第六四○號中華民國八十八年十一月三十日第一審判決（起訴案號：台灣彰化地方法
院檢察署八十八年度偵字第一一六六號），提起上訴，本院判決如左：
        主  文
原判決關於未經許可製造土製爆裂物罪部分撤銷。
乙○○未經許可製造土製爆裂物，處有期徒刑柒年貳月，併科罰金新台幣玖萬元，罰
金如易服勞役，以新台幣玖佰元即銀元參佰元折算壹日。
其他上訴駁回。
本件主文第二項所判之刑，與上訴駁回所處之刑，應執行有期徒刑柒年肆月，併科罰
金新台幣拾萬元，罰金如易服勞役，以新台幣玖佰元即銀元參佰元折算壹日，扣案之
武士刀壹把沒收。
        事  實
一、乙○○（原名林寶龍）於民國（下同）八十七年十二月底某日，在位於彰化縣和
    美鎮○○里○○路其姊夫蔡文得所經營之研磨工廠處，未經許可，以砂輪機打磨
    所購置之鋼板之方式，製造武士刀一把。又於八十八年一月二十三日十一時許，
    在彰化縣和美鎮○○里○○路一八六號住處，另起意將購置之鋁瓶、黑色火藥、
    鐵珠、鐵釘、大頭釘及爆竹芯等材料，未經許可，組合製造土製爆裂物一顆。經
    警於八十八年一月二十四日凌晨三時十五分許，在彰化縣彰化市○○路○段一○
    五號前，自其駕駛之ＴＭ─七九四二號自用小客車內查扣上開其製造之武士刀一
    把（尚有未列管之掃刀、開山刀及其他刀械各一把，另亦有第二級毒品安非他命
    、磅秤及吸食器具等物，已據檢察官另案處理）後，旋於同日凌晨四時三十分許
    在其住處起獲前揭其製造之土製爆裂物一顆。
二、案經彰化縣警察局彰化分局報請臺灣彰化地方法院檢察署檢察官偵查起訴。
        理  由
一、右揭事實，訊據上訴人即被告乙○○坦承不諱，並有警製現場檢查記錄一紙附卷
    可稽，及武士刀一把、土製爆裂物一個扣案足證。又該扣案土製爆裂物一個，經
    內政部警政署刑事警察局鑑定結果，認係以直徑三．三公分及高八．五公公分之
    鋁瓶為容器，內裝黑色火藥約四十公克、鐵珠七粒、鐵釘九十六支及大頭釘二○
 二支，以蠟封口，並外接三條長約十八公分之爆竹芯為引信，利用點火引爆，經
    以水砲擊解，發生爆炸，瓶體破碎，認具危險性及殺傷力等情，有該局八十八年
    三月二十三日刑偵五字第二六九三三號爆炸（裂）物鑑驗處理通知書一份存參；
    另扣案之刀械，經台灣彰化地方法院檢察署函囑彰化縣警察局鑑定結果，確係經
    公告查禁管制之刀械─武士刀無訛，有該局八十八年三月八日（八八）彰警保字
    第一一○五八號函在卷可憑。是本案事證已臻明確，犯行堪予認定。
二、核被告未經許可製造武士刀，係犯槍砲彈藥刀械管制條例第十四條第一項之未經
    許可製造刀械罪。被告製造武士刀後持有於夜間在公共場所攜帶之行為，為製造
    之行為所吸收，不另論罪。公訴人起訴書雖僅認定被告係於夜間攜帶武士刀，惟
    因製造刀械與製造後攜帶刀械之行為，具有高、低度之吸收關係，公訴人於起訴
    書既已敘及被告未經許可攜帶刀械之行為事實，則其未經許可製造刀械之犯行，
    應為起訴效力所及，法院自得予以審究，並變更檢察官起訴書所引應適用之法條
    。原審此部分判決依槍砲彈藥刀械管制條例第十四條第一項，刑法第十一條前段
    、第四十二條第二項、第三十八條第一項第一款，罰金罰鍰提高標準條例第二條
    ，審酌被告之素行、犯罪之動機、手段、所生之危害及其他犯罪情節，並犯後之
    態度等一切情狀，就此部分量處有期徒刑捌月，併科罰金新台幣二萬元，並諭知
    罰金如易服勞役之折算標準。扣案之武士刀一把，係屬違禁物，應依法宣告沒收
    之，原審此部分之判決，核無違誤，量刑亦妥適，被告上訴請求從輕量刑，其上
    訴為無理由，應予駁回。
三、核被告未經許可製造爆裂物，係犯槍砲彈藥刀械管制條例第七條第一項之罪。被
    告製造爆裂物後，未經許可持有之行為，為製造之行為所吸收，不另論罪。原審
    此部分對被告論罪科刑，固非無見，惟原審此部分判決，對於被告犯罪時間及地
    點，何人之工廠未具體認定，即有未當，且被告犯未經許可製造爆裂物罪，屬強
    制辯護案件，未經其在原審選任辯護人，竟未指定辯護人為其辯護，逕行審判，
    自亦屬不合。被告此部分上訴請求從輕量刑，原判決既有可議，應由本院將原審
    此部分判決撤銷改判，爰審酌被告製造爆裂物，對社會治安影響甚大，惟被告已
    坦承犯行，尚未持以為非法行為，及犯罪後態度等一切情狀，量處有期徒刑柒年
    貳月，併科罰金新台幣玖萬元，並諭知罰金如易服勞役之折算標準。至原具殺傷
    力之爆裂物一顆，因於鑑測時，以水砲擊解，已成無殺傷力之破碎殘物，核其性
    質，已非屬違禁物，依法自不為沒收之諭知。另按槍砲彈藥刀械管制條例第十九
    條第一項雖規定，犯同條例第七條之罪，經判處徒刑者，應於刑之執行完畢或赦
    免後，令入勞動場所，強制工作，其期間為三年。惟保安處分之目的在於協助受
    處分人再社會化，並改善其潛在之危險性格，故有無宣付保安處分之必要，自應
    斟酌個案情節，尤其，應衡量行為人所為犯罪行為之嚴重性、危險性，及其個人
    之性格傾向及改善之期待可能性，容許法官視案情之懸殊異同，依職權為適當之
    裁量，並無法定絕對之必要，已據司法院大法官會議第四七一號解釋在案。經查
    ：被告持有上開土製爆裂物之行為，固已生危害社會秩序與安全，如前所述。但
    審酌其犯罪之動機及情節，認被告經執行上開所宣告之刑後，已與外界不良環境
    為相當期間之隔絕，如於受刑期間，施以妥適之教化，應足以促其醒悟，改過遷
    善，本院認本案尚無併諭知強制工作之必要，附此敘明。
四、被告所犯上開未經許可製造爆裂物罪與未經許可製造刀械罪，犯意各別，構成要
    件不同，應分論併罰。本件主文第二項所判之刑，與上訴駁回所處之刑，應執行
    有期徒刑柒年肆月，併科罰金拾萬元，罰金如易服勞役，以新台幣玖佰元即銀元
    參佰元折算壹日，扣案之武士刀壹把沒收。
五、據上論斷，應依刑事訴訟法第三百六十八條、第三百六十九條第一項前段、第三
    百六十四條、第二百九十九條第一項前段，槍砲彈藥刀械管制條例第七條第一項
    ，刑法第十一條前段、第四十二條第二項、第五十一條第五款、第七款，罰金罰
    鍰提高標準條例第二條，判決如主文。
本案經檢察官甲○○到庭執行職務 。
中      華      民      國    八十九     年      五       月    三十    日
                                  臺灣高等法院臺中分院刑事第三庭
                                        審判長法  官  方  艤  駐
                                              法  官  廖  柏  基
                                              法  官  劉  連  星
右正本證明與原本無異。
製造土製爆裂物部分得上訴，其餘部分不得上訴。
如不服本判決應於收受送達後十日內向本院提出上訴書狀，其未述上訴之理由者並
得於提起上訴後十日內向本院補提理由書（均須按他造當事人之人數附繕本）。
                                              書記官  顏  子  良
中      華      民      國    八十九     年      五       月   三十一   日
附錄：
槍砲彈藥刀械管制條例第七條
未經許可，製造、販賣或運輸火砲、肩射武器、機關槍、衝鋒槍、卡柄槍、自動步槍
、普通步槍、馬槍、手槍或各類砲彈、炸彈、爆裂物者，處死刑、無期徒刑或七年以
上有期徒刑；處徒刑者，併科新台幣三千萬元以下罰金。
未經許可，轉讓、出租或出借前項所列槍砲、彈藥者，處無期徒刑或五年以上有期徒
刑，併科新台幣一千萬元以下罰金。
意圖供自己或他人犯罪之用，而犯前二項之罪者，處死刑或無期徒刑；處徒刑者，併
科新台幣五千萬元以下罰金。
未經許可，持有、寄藏或意圖販賣而陳列第一項所列槍砲、彈藥者，處五年以上有期
徒刑，併科新台幣一千萬元以下罰金。
第一項至第三項之未遂犯罰之。
槍砲彈藥刀械管制條例第十四條：
未經許可，製造、販賣或運輸刀械者，處三年以下有期徒刑，併科新台幣一百萬元以
下罰金。
意圖供自己或他人犯罪之用，而犯前項之罪者，處六月以上五年以下有期徒刑，併科
新台幣三百萬元以下罰金。
未經許可，持有或意圖販賣而陳列刀械者，處一年以下有期徒刑、拘役或新台幣五十
萬元以下罰金。
第一項及第二項之未遂犯罰之。
                                                                        Ｑ


司法院資訊處製作；財團法人民間司法改革基金會備份。
